【裁判字號】    98,訴,888
【裁判日期】    981210
【裁判案由】    違反槍砲彈藥刀械管制條例
【裁判全文】
臺灣屏東地方法院刑事判決               98年度訴字第888號
公  訴  人  臺灣屏東地方法院檢察署檢察官
被      告  乙○○
指定辯護人  本院公設辯護人  甲○○
上列被告因違反槍砲彈藥刀械管制條例案件，經檢察官提起公訴
（98年度偵字第1076號），本院判決如下：
    主  文
乙○○犯非法持有可發射金屬具殺傷力之氣體動力式長槍罪，處
有期徒刑壹年捌月，併科罰金新臺幣萬元，罰金如易服勞役，
以新臺幣貳仟元折算壹日。緩刑年，並應向指定之公益團體、
地方自治團體或社區提供捌拾小時之義務勞務。緩刑期內付保護
管束。扣案之可發射金屬具殺傷力之氣體動力式長槍壹枝（槍枝
管制編號：0000000000號）沒收。
    事  實
一、乙○○明知非經主管機關許可，不得製造、持有或寄藏具有
    殺傷力之槍枝，竟為滿足其捕獵動物之心，即基於持有具殺
    傷力之空氣槍之犯意，於民國97年8 月間某日，在高雄市小
    港區某販賣工具之路邊攤處，以新臺幣（下同）1 萬元價格
    ，向姓名年籍不詳之人購買以外接高壓鋼瓶內氣體為發射動
    力，經裝填適用之金屬彈丸發射後，其單位面積動能可達32
    焦耳，可發射金屬具殺傷力之氣體動力式長槍1 枝（槍枝編
    號00 000000 00號），並非法持有以作為其平日射殺小鳥或
    野豬用途。嗣98年2 月2 日23時30分許，與不知情之林勇志
    駕駛車牌號碼2H-0442 號自用休旅車行經屏東縣枋寮鄉○○
    村○○○路大餉營段某產業道路旁時，為巡邏至該處警員認
    其行跡可疑，經警員對其實施盤查後，在該休旅車後乘客座
    內扣得可發射金屬具殺傷力之氣體動力式長槍1 枝，而當場
    查獲上情。
二、案經屏東縣政府警察局枋寮分局報告臺灣屏東地方法院檢察
    署檢察官偵查起訴。
    理  由
壹、證據能力部分
一、按被告以外之人（包括證人、鑑定人、告訴人、被害人及共
    同被告等）於審判外之陳述雖不符刑事訴訟法第159 之1 至
    之4 等4 條之規定，而經當事人於審判程序同意作為證據，
    法院審酌該言詞陳述或書面陳述作成時之情況，認為適當者
    ，亦得為證據；當事人、代理人或辯護人於法院調查證據時
    ，知有刑事訴訟法第159 條第1 項不得為證據之情形，而未
    於言詞辯論終結前聲明異議者，視為有前項之同意，同法第
    159 條之5 定有明文。立法意旨在於傳聞證據未經當事人之
    反對詰問予以核實，原則上先予排除；惟若當事人已放棄反
    對詰問權，於審判程序中表明同意該等傳聞證據可作為證據
    ；或於言詞辯論終結前未聲明異議，基於尊重當事人對傳聞
    證據之處分權及證據資料愈豐富，愈有助於真實發見之理念
    ，且強化言詞辯論主義，使訴訟程序得以順暢進行，上開傳
    聞證據亦均具有證據能力。本件被告乙○○及其指定辯護人
    、檢察官均已於本院審理時表示就卷內所存認定事實之供述
    證據並無意見，且被告同意作為證據，經本院審酌上開證據
    作成時之客觀狀況，並無任何不當施壓或干擾，亦未有事證
    顯示其有遭受不當取供之情形，因認以之作為證據亦屬適當
    ，依上開刑事訴訟法第159 條之5 第1 項之規定，自得作為
    證據使用。
二、再依刑事訴訟法第198 條、第208 條之規定，所謂鑑定乃指
    於刑事訴訟程序中為取得證據資料而由檢察官或法官指定具
    有特別知識經驗之鑑定人、學校、機關或團體，就特定之事
    物，以其專業知識加以分析、實驗而作判斷，以為偵查或審
    判之參考。故而，不論鑑定人或鑑定機關、學校、團體，均
    應由檢察官或法官視具體個案之需要而為選任，始符合刑事
    訴訟法第198 條、第208 條之規範本旨，否則所為鑑定，仍
    屬於傳聞證據。但對於司法警察機關調查中之案件，或有量
    大或急迫之情形，為因應實務之現實需求，認為當然有鑑定
    之必要者，基於檢察一體原則，得由該管檢察長對於轄區內
    之案件，以事前概括選任鑑定人或囑託鑑定機關（團體）之
    方式，俾便轄區內之司法警察官、司法警察對於調查中之此
    類案件，得即時送請事前已選任之鑑定人或囑託之鑑定機關
    （團體）實施鑑定，有法務部92年9 月1 日法檢字第092003
    5083號函可按。而臺灣高等法院檢察署檢察長概括選任內政
    部警政署刑事警察局為「槍彈有無殺傷力之鑑定」鑑定機關
    ，有臺灣高等法院檢察署92年10月15日檢文允字第09210013
    22號函附之臺灣高等法院檢察署檢察長概括選任鑑定機關名
    冊可按。本件扣案之可發射金屬具殺傷力之氣體動力式長槍
    1 支（槍枝管制編號：0000000000號），係由屏東縣政府警
    察局枋寮分局送請高雄縣政府警察局鑑定，該局鑑定後於98
    年2 月11日所出具之高縣警鑑字第0980072420號槍彈鑑定書
    （見偵卷第18頁至第20頁），依上開說明，仍屬受檢察官囑
    託鑑定之範圍，是上開鑑定意見書，屬刑事訴訟法第208 條
    第1 項規定準用第206 條第1 項規定所稱之書面報告，依刑
    事訴訟法第159 條第1 項規定之立法理由，為該條項所指例
    外之規定，應有證據能力。
貳、實體部分
一、上揭犯罪事實，業據被告乙○○迭於警詢、偵查及本院訊問
    時均供認不諱，而扣案之上開可發射金屬具殺傷力之氣體動
    力式長槍1 支，經員警送請高雄縣政府警察局以檢視法、性
    能檢驗法及動能測試法鑑驗結果為：「送鑑空氣長槍壹枝（
    槍枝管制編號號：0000000000號），認係氣體動力式槍枝，
    以中型高壓氣體鋼瓶內氣體為發射動力（原扣案中型高壓氣
    體鋼瓶業已無氣體）；經以同類型具高壓氣體之適用中型鋼
    瓶及以金屬彈丸測試，其中彈丸（直徑6mm 、重約量0.88ｇ
    ）最大發射速度為144 公尺／秒，計算其動能為9.1 焦耳，
    換算單位面積動能為32焦耳／平方公分」，此有該局98年2
    月11日高縣警鑑字第0980072420號槍彈鑑定書1 份在卷可憑
    （見偵查卷第27頁至第30頁），該鑑定結果雖未明示槍枝是
    否具有殺傷力，然參酌鑑定書內所援引彈丸動能殺傷力之相
    關數據研究：(1)內政部警政署刑事警察局對活豬作射擊測試
    結果，當彈丸單位面積動能達24焦耳/ 平方公分時，則足以
    穿入豬隻皮肉層，(2)依日本科學警察研究所之研究結果，認
    彈丸單位面積動能達20焦耳/ 平方公分時，即足以穿入人體
    皮肉層，扣案空氣槍試射結果超過上開述研究數據標準，且
    殺傷力之定義，依據司法院秘書長81年6 月11日秘台廳（二
    ）字第06985 號函釋示，殺傷力之標準為在最具威力的適當
    距離，以彈丸可穿入人體皮肉層之動能為基準，是以上開實
    驗數據觀之，本件扣案之前揭空氣長槍發射金屬彈丸之單位
    面積動能均足以穿透人體與豬肉之皮肉層，自可認為具有殺
    傷力無疑。準此，本件事證已臻明確，被告未經許可持有可
    發射金屬具殺傷力之氣體動力式長槍之犯行，洵堪認定，應
    依法論科。
二、核被告乙○○未經許可持有該空氣長槍之行為，係犯槍砲彈
    藥刀械管制條例第8 條第4 項之未經許可持有可發射金屬具
    殺傷力之氣體動力式長槍罪。又被告未經許可持有具可發射
    金屬具殺傷力之氣體動力式長槍之行為，所犯為法定本刑3
    年以上10年以下有期徒刑，併科新臺幣7 百萬元以下罰金之
    重罪，然被告持有前開可發射金屬具殺傷力之氣體動力式長
    槍之目的僅係為滿足獵捕動物之心，並無供自己或他人犯罪
    之意圖，非法持有之時間亦歷時短暫，顯係對國家重典認識
    不夠深切，致犯此重罪，被告之性格尚未至全然不可教化，
    另前開氣動式長槍經鑑識後固認定皆已具有殺傷力，惟該可
    發射金屬具殺傷力之氣體式長槍之鑑定係以中型高壓氣體鋼
    瓶內氣體為發射動力發射金屬彈丸試射，其單位面積動能分
    別為32焦耳／平方公分，相較於使用具有彈頭、彈殼及火藥
    之子彈的改造槍枝而言，其殺傷力顯然較為有限，對於社會
    可能造成之即時危險性亦較輕微，是以本件犯罪之具體情狀
    及行為背景觀之，被告犯案情節確屬情輕法重，客觀上足以
    引起社會一般人之同情而堪可憫恕，縱宣告法定最低度之刑
    猶嫌過重，爰俱依刑法第59條之規定，酌予減輕其刑。
三、爰審酌被告乙○○皆明知未經主管機關許可，不得非法持有
    槍械，卻仍為持有之行為，犯罪之動機雖屬可議，且對社會
    治安仍存有潛在之危險，惟未曾以該可發射金屬具殺傷力之
    氣體動力式長槍犯罪，並未因此造成公眾或他人之現實惡害
    ，所生具體損害不大，且被告所持有具殺傷力之可發射金屬
    具殺傷力之氣體式長槍僅有1 枝，數量非多，犯罪情節尚非
    重大，暨其犯後皆始終坦認犯行，態度堪稱良好等一切情狀
    ，量處如主文所示之刑，並就併科罰金刑部分，依刑法第42
    條第3 項前段之規定，諭知易服勞役之折算標準。又被告前
    未曾因故意犯罪受有期徒刑以上刑之宣告，此有臺灣高等法
    院被告前案紀錄表在卷足按，其持有本件可發射金屬具殺傷
    力之氣體式長槍之目的僅係出於滿足捕獵動物之心使然，並
    無供自己或他人犯罪之意圖，性格尚非不可教化，已如前述
    ，被告之本件犯罪非無可憫之處，且犯後坦認行為失序，態
    度尚佳，足見深切之悔意，經此偵審程序教訓，當能知所警
    惕，並無再犯之虞，本院因認上開對被告所宣告之刑，應以
    暫不執行為適當，爰併予宣告緩刑3 年；惟斟酌被告因守法
    觀念薄弱而觸犯刑責，影響社會秩序，為確實督促被告保持
    善良品行，並有正確法律觀念，且能回饋社會以贖前愆，爰
    依刑法第74條第2 項第5 款、第93條第1 項第2 款規定，命
    被告向公益團體、地方自治團體或社區提供80小時之義務勞
    務，且於緩刑期內付保護管束，以啟自新以勵自新。扣案之
    前揭可發射金屬具殺傷力之氣體動力式長槍1 枝（槍枝管制
    編號：0000000000號），因具有殺傷力，業如前述，既屬違
    禁物，不問屬於犯罪行為人與否，應依刑法第38條第1 項第
    1 款之規定併為沒收之諭知。
據上論斷，應依刑事訴訟法第299 條第1 項前段，槍砲彈藥刀械
管制條例第8條第4項，刑法第11條前段、第59條、第42條第3項
、第74條第1 項第1 款、第2 項第5 款、第93條第1 項第2 款、
第38條第1 項第1 款，判決如主文。
本案經檢察官潘國威到庭執行職務。
中    華    民    國    98    年    12    月    10    日
                  刑事第三庭  審判長  法  官  邱明弘
                                      法  官  李珮妤
                                      法  官  陳怡先
以上正本證明與原本無異。
如不服本判決應於收受判決後10日內向本院提出上訴書狀，並應
敘述具體理由；其未敘述上訴理由者，應於上訴期間屆滿後20日
內向本院補提理由書（均須按他造當事人之人數附繕本）「切勿
逕送上級法院」。
中    華    民    國    98    年    12    月    10    日
                                      書記官  鍾小屏
附錄本案論罪科刑法條
槍砲彈藥刀械管制條例第8 條第4 項
未經許可，持有、寄藏或意圖販賣而陳列第1 項所列槍枝者，處
3 年以上10年以下有期徒刑，併科新臺幣700 萬元以下罰金。


司法院資訊處製作；財團法人民間司法改革基金會備份。
